【裁判字號】    89,婚,394
【裁判日期】    890630
【裁判案由】    離婚
【裁判全文】
臺灣板橋地方法院民事判決  八十九年婚字第三九四號
    原      告  乙○○
                        送達代.
                        住台北縣新莊市○○街五九巷二四號二樓
    被      告  甲○○  住台北縣新莊市○○路三五七巷一弄四九號
右當事人間請求離婚事件，本院判決如左：
    主    文
准原告與被告離婚。
訴訟費用由被告負擔。
    事    實
甲、原告方面：
  一、聲明：求為判決如主文所示。
  二、陳述：兩造於民國（下同）六十六年五月一日結婚，婚後被告即有暴力傾向，
            時而毆打渠，渠萬般忍耐，三名子女相繼出生後情況仍未改善，並以
            穢言辱罵或恐嚇殺害威脅。八十九年一月二十八日被告簽立切結書後仍
            再以言語辱罵，渠無法忍受始於同年二月間離家。渠已不堪被告暴力虐
            待及精神恐嚇，致無法再與被告同居，爰依法請求判決離婚。
乙、被告方面：
  一、聲明：求為判決﹕
            ︵一︶原告之訴駁回。
            ︵二︶訴訟費用由原告負擔。
  二、陳述﹕伊經營小吃店，原告對特定客人較好，伊曾勸原告不要與客人太接近，
            但原告不從，伊認原告有外遇。兩造婚後伊未經常毆打原告，只是偶而
            吵架時會罵原告，有一次因為吃醋而在客人及子女面前發生拉扯。八十
            九年一月二十八日簽切結書後即未再懷疑原告，原告卻於同年二月間離
            家迄今未歸。
丙、本院依職權訊問證人即兩造所生之子女陳泰志、陳孝蓁。
    理    由
一、原告主張兩造為夫妻關係，現仍存續中，業據原告提出戶籍謄本可佐。而被告曾
    多次毆打原告並以穢言辱罵或恐嚇殺害威脅，八十九年一月二十八日被告簽切結
    書後仍再以言語辱罵，致原告無法忍受始於同年二月間離家一節，已據原告提出
    被告於八十九年一月十六日及同年月二十八日所立之切結︵保證︶書及協議︵保
    證︶書各一紙可證，被告雖以前詞置辯，惟兩造所生之子女陳泰志、陳孝蓁於本
    院訊問時分別證稱證﹕﹁在我印象中，我小時候爸媽有嚴重口角時，爸爸會先動
    手打媽媽，爸爸會因為喝醉酒，以媽媽在外面跟別的男人怎麼樣為藉口來打媽媽
    。印象中有一次爸爸也是喝醉酒以這個理由打我媽媽，我去幫忙推開他，帶我媽
    媽去樓上。我爸爸有時不一定會打，就是一直用三字經、五字經罵我媽媽，就懷
    疑我媽媽在外面有別的男人。我們家前一陣子是開卡拉ＯＫ店，有一次爸爸打媽
    媽，媽媽搬出去兩、三天以後，媽媽就找舅舅他們來叫爸爸寫悔過書，媽媽就搬
    回來，過一陣子，爸爸還是又像以前一樣，打是沒有打，但是還是懷疑媽媽，並
    挖苦她說，你很厲害，外面的男人沒有給你吃，媽媽受不了才又搬出去，我現在
    大了，如果爸爸打媽媽的話，我會去阻止。﹂及﹁我現在跟媽媽住在一起，我讀
    高三，我覺得沒有辦法跟爸爸住在同一個屋簷下，上次開完庭後，爸爸打電話給
    媽媽說叫媽媽要注意，前幾天又打電話給媽媽，叫媽媽等著，他會到我們住的地
    方去搗亂，之前爸爸會打媽媽，我們還小很害怕，我們都會躲在房間，現在我們
    都會擋，哥哥也因為如此，還跟爸爸起衝突，從八十八年十月到今年一月，這種
    情況很多次，例如晚上十點多，爸爸把媽媽吵起來，不讓媽媽睡覺，還用三字經
    罵她，十一月份他還打媽媽兩次，我們有去擋，十一月時他有簽切結書說不再打
    或恐嚇，否則無條件離婚，然後十二月沒有打，但是都有吵架及言語恐嚇，因為
    他說媽媽行為不檢點，因為我們家在開卡拉ＯＫ，媽媽對客人好一點，爸爸也會
    吃醋，他們就是為了這些事在吵架，但是我們認為媽媽沒有什麼不對的行為，爸
    爸同時有在賭博，還欠了一屁股的債，爸爸有時會喝酒，爸爸清醒時也會吵架，
    開卡拉ＯＫ店是去年一月的事，哥哥、姐姐都還住在家裡，如果爸媽離婚的話，
    我還是要跟媽媽住，爸媽的情況，親戚都知道，二月十四日爸爸同意媽媽暫時搬
    出去，結果爸爸反悔，媽媽一氣之下，就搬出去，是我要求媽媽帶我出去住，因
    為我沒有辦法跟爸爸同住，我們出去住了一段期間，媽媽還有回去店裡幫忙，有
    一次爸爸還打電話給媽媽說叫她馬上回去，不然要給她好看，因為那次媽媽先出
    去買消夜，我們要回去新家，爸爸就說媽媽又出去找男人，媽媽是從四月十八日
    開完庭之後就沒有回去幫忙，因為她覺得很沒有意思，回去幫忙還要被侮辱。﹂
    等語︵參見八十九年六月十五日及五月九日言詞辯論筆錄︶，足見原告所言非虛
    。況被告亦直陳﹕認原告有外遇云云不諱︵參見八十九年五月九日言詞辯論筆錄
    ︶，再參酌被告曾於八十九年一月二十八日簽立切結書，保證﹁日後不再動手毆
    打原告及對原告有動粗之舉動，雙方不得以穢言或恐嚇之口吻辱罵對方，雙方保
    證不得在外與人有染﹂，若被告不曾動手毆打原告或未以穢言或恐嚇之口吻辱罵
    原告並懷疑其不忠，當無書立保證書之可能，是原告之主張堪信為真實。
二、按夫妻之一方受他方不堪同居之虐待者，他方得向法院請求離婚，民法第一千零
    五十二條第一項第三款定有明文。所謂不堪同居之虐待，係指與以身體上或精神
    上不可忍受之痛苦，致不堪繼續同居者而言（最高法院二十三年台上字第六七八
    號判例參照），先予敘明。本件原告於兩造婚姻存續中經常受被告之毆打，被告
    並以穢言辱罵、恐嚇殺害威脅，復因疑心原告不軌，常向兩造子女誣蔑原告在外
    有何不良行徑，是故被告除對原告施以身體上之虐待外，亦予原告精神上不可忍
    受之痛苦，是原告主張其受有被告不堪同居之虐待，堪信為真實，從而，原告依
    民法第一千零五十二條第一項第三款規定，請求判決准與被告離婚，為有理由，
    應予准許。
三、結論：本件原告之訴為有理由，並依民事訴訟法第七十八條，判決如主文。
中      華      民      國    八十九    年      六      月     三十     日
                                  臺灣板橋地方法院家事法庭
~B法      官  李昭融
右為正本係照原本作成
如對本判決上訴，須於判決送達後二十日內向本院提出上訴狀。
中      華      民      國    八十九    年      七      月      四      日
~B法院書記官  陳蒼仁


司法院資訊處製作；財團法人民間司法改革基金會備份。
